【裁判字號】    98,訴,1781
【裁判日期】    981130
【裁判案由】    債務人異議之訴
【裁判全文】
臺灣高雄地方法院民事判決              98年度訴字第1781號
原      告  乙○○
訴訟代理人  吳春生律師
            鄭伊倫律師
被      告  甲○○
當事人間請求債務人異議之訴事件，本院民國98年11月5 日言詞
辯論終結，判決如下：
    主  文
本院98年度司執字第63831 號清償債務強制執行程序事件所為之
強制執行程序應予撤銷。
訴訟費用由被告負擔。
    事實及理由
一、原告主張：被告於民國（下同）83年5 月間，持如附表1 所
    示之本票1 紙（下稱系爭本票），向本院聲請本票准許強制
    執行裁定，經本院以83年度票字第3686號裁定准許，被告持
    上開本票裁定，於83年6 月29日向本院聲請強制執行原告之
    財產，由本院以83年度執字第5967號受理，於83年8 月25日
    核發債權憑證，被告復持該債權憑證，分別於83年12月1 日
    、98年1 月9 日、98年7 月1 日聲請強制執行，被告聲請強
    制執行日期、案號、執行結果，詳如附表2 所示，然系爭本
    票並非原告簽發，原告並未積欠被告任何債務，且被告持以
    強制執行之本票裁定時效僅3 年，被告於85年1 月23日受償
    新臺幣（下同）78,841元後，迄至98年1 月間始聲請強制執
    行，已逾10餘年，其票據權利顯因時效經過而消滅，原告自
    得依民法第144 條第1 項規定，拒絕給付，爰依強制執行法
    第14條第1 、2 項規定，提起本件訴訟。並聲明：本院98年
    度司執字第63831 號清償票款強制執行事件之強制執行程序
    應予撤銷。
二、被告則以：原告與訴外人孫登貴、張阿月共同持虛偽作廢之
    土地所有權狀向被告借款，並簽發系爭本票交付被告作為借
    款擔保，詎屆期拒絕還款，被告遂向本院聲請本票裁定，並
    聲請強制執行原告對其配偶孫金獅遺產之應繼分1/5 ，而查
    封孫金獅遺留之高雄縣阿蓮鄉復安57號磚造平房及高雄縣阿
    蓮鄉○○段第271-6 地號土地（本院83年度執字第11473 號
    ），查封當時原告亦在場，並未否認積欠債務，該不動產經
    數次拍賣後無人應買，由被告以78,841元承受，並繳足全部
    價金而取得權利移轉證書，原告及其家屬拒絕遷讓占用至今
    ，業已另案起訴。本件執行名義業經換發債權憑證，債權憑
    證之時效應延長為15年，且被告數次依法聲請換發新債權憑
    證在案，消滅時效應已中斷，另原告目前罹患老年癡呆症，
    記憶全失，意識不清，任何人均無法辨識，難認原告有提起
    本訴之真意等語，資為抗辯。並聲明：請求駁回原告之訴。
三、兩造不爭執事項：
（一）被告於83年5 月間，持系爭本票，向本院聲請本票准許強
      制執行裁定，經本院於83年5 月5 日以83年度票字第3686
      號裁定准許，並經本院依職權調取上開本票裁定卷，核閱
      無誤。
（二）被告持上開本票裁定，於83年6 月29日向本院聲請強制執
      行原告財產，由本院以83年度執字第5967號受理，於83年
      8 月25日核發債權憑證，被告復持該債權憑證，分別於83
      年12月1 日、98年1 月9 日、98年7 月1 日聲請強制執行
      ，被告聲請強制執行日期、案號、執行結果，詳如附表2
      所示，有上開債權憑證、本院98年7 月10日雄院高98 司
      執儉字第63831 號執行命令為證（見本院卷第5 、6 頁）
      ，並經本院依職權調取本院83年度執字第5967號、本院98
      年度司執字第5001號、本院98年度司執字第63831 號執行
      卷，核閱屬實。
四、兩造爭執事項：
 （一）被告持有之系爭本票是否已罹於消滅時效？
五、法院之判斷：
（一）被告另辯稱原告已無意識能力，無法提起本件訴訟云云，
      為原告訴訟代理人否認，且查無其他證據足以證明原告無
      訴訟行為能力，被告上開辯稱不足採信，先予敘明。
（二）按「執行名義成立後，如有消滅或妨礙債權人請求之事由
      發生，債務人得於強制執行程序終結前，向執行法院對債
      權人提起異議之訴。如以裁判為執行名義時，其為異議原
      因之事實發生在前訴訟言詞辯論終結後者，亦得主張之。
      執行名義無確定判決同一之效力者，於執行名義成立前，
      如有債權不成立或消滅或妨礙債權人請求之事由發生，債
      務人亦得於強制執行程序終結前提起異議之訴。」、「時
      效完成後，債務人得拒絕」，強制執行法第14條第1 項、
      民法第144 條第1 項分別定有明文。經查，被告持本票裁
      定於83年6 月29日向法院聲請對原告之財產聲請強制執行
      ，依民法第129 條第2 項第5 款之規定，該本票債權之請
      求權消滅時效視為中斷，嗣因執行無效果而於83年8 月25
      日經執行法院核發債權憑證時，因中斷事由終止，自該時
      起，重行起算消滅時效。又被告於83年12月1 日又聲請強
      制執行，並於85年1 月23日受償78841 元後，至98年1 月
      始再聲請強制執行，則被告之本票債權請求權消滅時效應
      自85年1 月23日重新起算，而本票債權之請求權時效，依
      票據法第22條第1 項之規定為3 年，故上開本票債權自88
      年1 月23日起即罹於消滅時效，被告得拒絕給付。今被告
      於消滅時效完成後之98年1 月14日又聲請強制執行，並由
      本院執行處以98年度司執字第63 831號清償債務強制執行
      事件受理在案，原告依上開強制執行法第14條第1 項之規
      定，自得主張時效消滅之抗辯，從而原告求為判決撤銷本
      院98年度司執字第63 831號清償債務強制執行事件程序，
      為有理由，應予准許。
六、結論：本件原告之訴為有理由，依民事訴訟法第78條，判決
    如主文。
中    華    民    國    98    年    11    月    30    日
                  民事鳳山分庭法  官  吳文婷
以上正本證明係照原本作成。
如不服判決，應於送達後二十日內，向本院提出上訴狀並表明上
訴理由，如於判決送達前提起上訴者，應於判決送達後十日內補
提上訴理由書（須附繕本）。
中    華    民    國    98    年    11    月    30    日
                              書記官  林仕興

司法院資訊處製作；財團法人民間司法改革基金會備份。
